【裁判字號】    94,易,393
【裁判日期】    950208
【裁判案由】    竊盜
【裁判全文】
臺灣新竹地方法院刑事判決               94年度易字第393號
公  訴  人  臺灣新竹地方法院檢察署檢察官
被      告  乙○○
上列被告因竊盜案件，經檢察官聲請簡易判決處刑（93年度偵字
第6144號），本院竹北簡易庭認不宜以簡易判決處刑，移由本院
改依通常程序審理，判決如下：
    主  文
乙○○共同竊盜，處有期徒刑陸月，如易科罰金，以佰元折算
壹日。
    事  實
一乙○○與真實姓名、年籍不詳，綽號「蛤賣」之成年男子，見
  丙○○所有引擎號碼0000000號（車主登記為維新企業社，車
  牌前已繳銷）之自用大貨車停放在新竹縣竹北市○○○路259
  號土地宮廟前空地許久未使用，竟基於意圖為自己不法所有之
  犯意聯絡，先推由乙○○於民國92年12月5日凌晨1時許，騎乘
  機車前往友人甲○○位於新竹縣新埔鎮○○街166巷6號住處內
  ，向不知情之甲○○（另經檢察官為不起訴處分確定）佯稱：
  該車為「蛤賣」所有，因「蛤賣」不會駕駛大貨車，請甲○○
  幫忙開車云云，使甲○○不疑有他而搭乘乙○○騎乘之機車前
  往上述車輛停放處，自行下車進入駕駛座，而「蛤賣」則事先
  以不詳方式發動該自用大貨車並坐於副駕駛座，並與甲○○一
  同於同日2時50分將該車駛離。惟得手後適為丙○○及其子發
  現並自後追呼，「蛤賣」見狀旋棄車逃逸，甲○○則當場遭丙○○攔獲而查悉上情。
二案經臺灣新竹地方法院檢察署檢察官自動檢舉偵查起訴。
    理  由
一訊據被告乙○○矢口否認邀約及搭載甲○○前往駕駛上開自用
  大貨車，辯稱：92年12月5日伊至甲○○新竹縣新埔鎮○○街
  166巷6號家中，適「蛤賣」來電，甲○○遂自行將其電話搶去
  並與「蛤賣」相約竊車之時、地云云。惟查：
(一)被害人丙○○所有上述自用大貨車，於前開時、地，遭甲○○
  駛離原停放之新竹縣竹北市○○○路259號土地宮廟前空地，
  經丙○○及其子察覺，追捕期間並有一男子跳車逃逸之情，為
  證人即被害人丙○○指訴明確，並經甲○○於偵查中證述無誤
  ，復有車籍資料作業詳細畫面、汽車新領牌照登記書、贓物認
  領保管書各1份及相片3張在卷可稽，堪認屬實。
(二)證人甲○○於偵查中結證稱：「當天（92年12月5日）凌晨被
  告騎機車到我家找我，因為他不會開貨車，他要我去上開地點
  開貨車，被告有告知該貨車是他朋友綽號『蛤賣』的，被告就
  騎他的機車載我到現場馬路邊，跟我說『羅把』（為『蛤賣』
  之客語發音）已經在車子裡面等，而且告訴我羅把住在車子停
  放地點附近，我進車內時，該車引擎已經啟動了，但是電門沒
  有鑰匙，應是用接線發動。」（見93年度偵字第6144號偵查卷
  第26頁），核與其於本院訊問時所供述：「乙○○朋友綽號哈
  背（即『蛤賣』，下同）叫我開的，乙○○在12月5日凌晨1點
  左右到我家，叫我幫他朋友開，我答應說好，我到時車已發動
  的，車上有哈背站在旁邊，車上沒有人，乙○○說是他朋友，
  我就進去開車，然後他朋友坐在旁邊，乙○○說是哈背的車。
  」、「因為該車當時在小路，我倒車到大馬路，哈背叫我開出
  來，我開車時乙○○就走了，哈背說先倒退，我開不到3公尺
  他沒有說什麼就跳車走了，我問這不是你的車，為何跳車，他
  沒有理我，後來我聽到後面有叫聲。」、「（問：車上鑰匙？
  ）我沒有注意看，我上車的時候引擎就開的。」等語（見本院
  92 年度聲羈字第169號卷第19至22頁）一致。
(三)被告於92年12月30日偵查初訊時亦不諱言搭載甲○○至前開地
  點駕車，並供認：「（問：蛤賣是何人？）...。我不知道他
  的真名。只認識他幾天而已。我看那台車子沒有大牌，一看就
  有問題，幹嘛開那沒有大牌車子，來路不明的車沒有人敢開。
  」、「（問：你有無叫甲○○到現場去開車？）是我遇到羅把
  後，羅把說有一台車廢棄在路邊，已放好幾個月，他會把車子
  開動，叫我找一個會開車的人，後來我們人還沒有到車子已發
  動好了。」、「（問：你有告訴甲○○說我一台車廢棄在路邊
  ，羅把會把它開起來？）我有跟甲○○說會有人把車子開起來
  ，我也有告訴甲○○那台車放好幾個月了。」、「（問：你有
  無告訴甲○○那台車廢棄在路邊了嗎？）我只是跟他說那台車
  丟棄在路邊好久了，都故障了。」、「我是告訴他那台是羅把
  的車子，那台放很久了，沒有大牌很危險，請他幫忙開回去。
  」等語（見92年度偵字第6084號偵查卷第58至59頁），核與證
  人甲○○上開所述大致相符，復佐以被害人丙○○於偵查中證
  稱：甲○○於遭查獲時即陳稱係幫朋友開車等語，則被告此部
  分關於為「蛤賣」尋覓駕駛之不利己供述與證人甲○○之上揭
  指證均具備可憑信性而值採取。從而，被告於92年12月5日凌
  晨前往證人甲○○新竹縣新埔鎮○○街166巷6號住處，以：本
  案失竊之自用大貨車是友人「蛤賣」所有，因不會開貨車，故
  請甲○○前去駕駛為由，並搭載甲○○至該車停放地點，由甲○○自行進入已發動之該車駕駛座將車駛出之事實，堪予認定
  。另被告既於偵查中坦言知悉本案遭竊大貨車係來路不明之車
  輛，竟仍為「蛤賣」覓得甲○○代為駕駛該車，且早知該車會
  由「蛤賣」事先發動，則其與「蛤賣」間具有為自己不法所有
  之犯意聯絡乙節，亦至屬明確。至於證人甲○○於警詢時雖供
  稱被告係駕駛小客車搭載其前往行竊，與偵訊時證稱係搭乘被
  告騎乘之機車前去乙節不符，但此部分差異與被告本案犯行本
  無影響，尚不能據此否定其偵查中具結後所為證言之證據力，
  併此指明。
(四)被告於嗣後之偵訊及本院準備程序、審理時固均執首揭情詞為
  辯，然被告倘確實並未涉本案，衡諸常情，自應於偵訊之初即
  極力否認涉案，斷不可能於92年12月30日偵查初訊時，反為前
  述與證人甲○○證述大致相符之不利己供述。又被告於上述偵
  查初訊時，均能明確陳述該車並未懸掛大牌、棄置許久無人使
  用等特徵，顯然事先早已與「蛤賣」謀議策劃利用甲○○行竊
  ，絕非如其所辯係甲○○自行起意與「蛤賣」共犯。且證人甲○○始終堅稱不認識「蛤賣」，被告對此亦不否認，則甲○○
  本難以得知「蛤賣」與被告於行動電話中之通話內容，更不可
  能逕自搶去電話與「蛤賣」相約犯案。況甲○○縱屬至愚，亦
  不至於與一素未謀面、毫不相識之人共謀行竊，自堪信其到場
  擔任駕駛係出於被告之巧言勸說。故被告所辯：係「蛤賣」來
  電後，甲○○擅自將其行動電話搶去，並約定行竊時間、地點
  後自行前往，伊並未到場云云，顯不合情理，核屬臨訟卸責之
  詞，不足採信。至於被告聲請訊問證人甲○○部分，因證人甲○○經本院多次傳訊均未到庭，且拘提無著，本院爰不再行傳
  拘；另被告尚聲請傳訊證人張明達以證實並非其邀約甲○○前
  去駕駛遭竊車輛，然被告迄未提供張明達正確之姓名、年籍及
  住居所供本院查核是否確有其人，且被告於偵查中從未提出另
  有張明達其人，被告於公訴人主張此證人無傳訊必要時，復表
  示無意見，則本院認被告此部分調查證據之聲請尚無必要。
(五)綜上，本件事證明確，被告空言否認犯罪，不足採信，應依法
  論科。
二核被告所為，係犯刑法第320條第1項之竊盜罪。被告雖未實際
  下手行竊，但利用不知情之證人甲○○實施竊盜犯行，核屬間
  接正犯。又其與「蛤賣」就本案犯罪事先謀議，由「蛤賣」以
  不詳方式發動車輛，被告則覓得甲○○駕駛該車，2人具有犯
  意聯絡與行為分擔，均為共同正犯。本院審酌被告年富力強，
  不思循正當途徑獲取財富，竟利用他人犯罪，而犯後飾詞否認
  犯行，態度不佳且全然未見悔意，惟竊得贓車已由被害人領回
  等情狀，量處如主文所示之刑，並諭知易科罰金之折算標準，
  以示懲儆。
據上論斷，應依刑事訴訟法第299條第1項前段，刑法第28條、第
320條第1項、第41條第1項前段，罰金罰鍰提高標準條例第1條前
段、第2條，判決如主文。
本案經檢察官邱巧寧到庭執行職務。
中    華    民    國    95    年    2     月    8     日
              刑事第二庭  審判長法  官   王銘勇
                                法  官   方鴻愷
                                法  官   鄭子俊
以上正本證明與原本無異。
如不服本判決，應於送達後10日內向本院提出上訴狀。
中    華    民    國    95    年    2     月    8     日
                                書記官   沈藝珠
附錄本案論罪科刑法條全文：
刑法第320條
意圖為自己或第三人不法之所有，而竊取他人之動產者，為竊盜
罪，處5年以下有期徒刑、拘役或500元以下罰金。
意圖為自己或第三人不法之利益，而竊佔他人之不動產者，依前
項之規定處斷。
前二項之未遂犯罰之。


司法院資訊處製作；財團法人民間司法改革基金會備份。
